臺灣高雄地方法院民事判決
111年度鳳簡字第400號
原      告  張文昌  
被      告  黃芃溱  
上列當事人間請求返還不當得利等事件，本院於民國111年8月10
日言詞辯論終結，判決如下：
    主      文
原告之訴駁回。
訴訟費用新臺幣參仟貳佰元由原告負擔。
    事實及理由
一、按訴狀送達後，原告不得將原訴變更或追加他訴，但請求之
    基礎事實同一者、擴張或減縮應受判決事項之聲明者，不在
    此限。被告於訴之變更或追加無異議，而為本案之言詞辯論
    者，視為同意變更或追加。又不變更訴訟標的，而補充或更
    正事實上或法律上之陳述者，非為訴之變更或追加。民事訴
    訟法第255 條第1 項第第2 款、第3款、第2項、第256條分
    別定有明文。本件原告起訴時，先位之訴聲明：被告應將車
    牌號碼000-0000號自用小客車（下稱系爭車輛）返還原吿，
    連同車輛所有權辦理移轉登記至原吿名下；備位之訴聲明：
    被告應給付原吿新臺幣（下同）104,590元，及自起訴狀繕
    本送達翌日起至清償日止，按週年利率5％計算之利息（本院
    卷第7頁）。嗣於本院審理中，更正先位之訴聲明為：被告
    應將系爭車輛返還原吿，並將車籍移轉登記予原吿，自非訴
    之變更；備位之訴則擴張請求金額，變更聲明為請求被告給
    付原吿149,210元及法定遲延利息（本院卷第184頁），被告
    就此無異議而為本案之言詞辯論者，核與前開規定相符，應
    予准許。
二、原吿主張：兩造原為男女朋友，交往期間原吿於民國109年1
    2月27日，以375,000元購買系爭車輛，訂金為15,000元，餘
    款360,000元貸款支付，貸款則由原吿按月繳納，繳納方式
    係由原告匯款至被告帳戶，被告再匯款至貸款公司帳戶，系
    爭車輛則借名登記被告名下，且因被告需接送小孩，故供被
    告使用，兩人於110年9月間分手，原吿口頭對被告為終止借
    名登記契約之意思表示，請求被告返還系爭車輛並辦理過戶
    ，惟遭被告拒絕，故先位之訴，依終止借名登記契約之法律
    關係請求被告返還系爭車輛並辦理過戶。若認兩造間無借名
    登記契約，因系爭車輛貸款均由原吿支付，原吿已繳納貸款
    149,210元，依不當得利之法律關係，請求被告返還，並先
    位聲明：被告應將系爭車輛返還原吿，並將車籍移轉登記予
    原吿；備位聲明：被告應給付原吿149,210元，及自起訴狀
    繕本送達翌日起至清償日止，按週年利率5％計算之利息。　
三、被告則以：系爭車輛係原吿於兩人交往期間贈與被告，而以
    被告名義購入，貸款係由原吿轉帳後再由被告繳納，被告取
    得系爭車輛所有權後，系爭車輛之汽車保險費、牌照稅、車
    輛檢驗費、選牌費、汽車號牌費、汽車行車執照費、車輛查
    驗工資、更換機油及機油芯子等費用，皆由被告自行負擔，
    系爭車輛並均由被告使用，被告係實際所有權人，非借名登
    記之出名人等語置辯，並聲明：原告之訴駁回。
四、本院得心證之理由：
  ㈠先位之訴部分
　⒈按借名登記契約，乃當事人約定一方將自己之財產以他方名
    義登記，而仍由自己管理、使用、處分，他方允就該財產為
    出名登記之契約。出名人與借名人間應有借名登記之意思表
    示合致，始能成立借名登記契約。當事人主張借名登記契約
    者，應就該借名登記之事實負舉證責任。負舉證責任之一方
    ，苟能證明間接事實並據此推認要件事實，雖無不可，並不
    以直接證明為必要，惟此經證明之間接事實與待證之要件事
    實間，須依經驗法則或論理法則足以推認其關聯性存在，且
    綜合各該間接事實，已可使法院確信待證之要件事實為真實
    者，始克當之，不得僅以推測之詞作為認定之依據，否則即
    屬違背證據法則（最高法院109 年度台上字第123 號判決意
    旨參照）。
　⒉原吿主張系爭車輛係借名登記於被告名下，並借予被告使用
    一情，為被告所否認，原告就此雖提出系爭車輛買賣合約書
    、原吿轉帳予被告之交易成功截圖、兩造對話截圖、貸款還
    款明細、存證信函、系爭車輛維修紀錄表、估價單等件為證
    （本院卷第9至29、87至147頁）。惟系爭車輛買賣合約書、
    原吿轉帳予被告之交易成功截圖、貸款還款明細，僅能證明
    系爭車輛係由原吿以被告為買受人購入，並由原吿轉帳予被
    告繳納貸款之事實，然此事實可能係基於借名登記契約，亦
    可能如被告抗辯係基於贈與契約，自難以此事實，推認兩造
    有借名登記之意思表示合致。再者，原吿提出之兩造對話截
    圖，部分截圖甚為模糊，且所有截圖均非完整對話，不能瞭
    解兩造對話之真意，縱被告曾在對話中表示「我不是說了嗎
    ？錢還我，我車還你」、「我也不想和你起鬨，就是還錢，
    車給你」、「我就說你，就是把車款扣一扣，剩下欠我的還
    一還就好了」、「你前面幫我付的你就扣掉就好，剩下的欠
    我的。還剩下的就好，後面我自己繳」等語（本院卷第11、
    25、29頁），惟被告就此辯稱：分手時原告有要求我還系爭
    車輛，因為原告有欠我錢，所以當時表示等原告還錢再說，
    想說系爭車輛雖然是原告贈與的，但是想說好聚好散，不過
    原告一直反覆，後來有時又說車子是送我的不用還等語（本
    院卷第185頁），核與前揭被告於對話之陳述均在要求原吿
    還錢一情相符，故尚難以被告曾在兩造對話時為上開還車、
    扣車款之表示，即推認兩造就系爭車輛存有借名登記契約。
　⒊況依被告提出之原吿傳送簡訊及兩造LINE對話紀錄，原吿曾
    傳送簡訊向被告表示：「…車貸也請妳放心 既是我買給妳的
     我就會繳清…」（110年7月25日23時34分7秒傳送）；「…憑
    妳良心講 有哪個男人跟妳講要買房 要買車給妳有做到了 
    我二話不說就帶妳去買…」（110年8月17日4時31分11秒傳送
    ）；「不要這樣說車是妳貸款買的 那真的才叫傷我」（110
    年8月17日4時31分47秒傳送）；「要買車給妳 不用妳名字
    買 難不成用我的名字嗎 那樣就不是叫買給妳了」（110年8
    月17日4時32分47秒傳送）；「你口口聲聲說車是妳全貸買
    的 口口聲聲說欠妳那邊的錢還沒還完 車就不算我買給妳的
     但妳曾專（應是「轉」）換想法嗎 雖然欠妳那邊的錢還沒
    還完 但一開始就跟妳說了 欠的錢歸欠的錢 繳車貸歸繳車
    貸的錢…」等語，並曾在兩人以LINE對話時表示：「車貸我
    也會一直繳」、「是我答應要買給妳的」；「我答應妳的事
     我做到 你貸給我的錢一樣還 車貸一樣繳 說買給妳就是買
    給妳的 沒有條件說」；「…我說過了 就算分手沒在一起了 
    車貸我也會繳完 因為答應買給妳就是買給妳  但  現在很
    肯定的告訴妳 我已準備好要把車收回來了…」等語，有此等
    原告不爭執真正之簡訊及兩造LINE對話紀錄存卷可稽（本院
    卷第155至160頁），堪認若系爭車輛係借名登記在被告名下
    ，原吿理應會在簡訊及LINE對話中提及，詎原吿於簡訊及對
    話均未表示係借名登記，反而均表示係贈與被告，是原吿主
    張系爭車輛係借名登記於被告名下，顯難採認，被告抗辯系
    爭車輛係原吿所贈與乙節，應屬實情，而可採信。
　⒋再者，系爭車輛均由被告使用一情，為兩造不爭執，而系爭
    車輛之牌照稅、保險費用均由被告支付一情，業由被告提出
    汽車保險要保書、保險單、牌照繳納收據為證（本院卷第17
    3至175、178頁），原吿對於被告主張系爭車輛保養費用均
    由被告支付乙節並不爭執（本院卷第185頁），足見系爭車
    輛均由被告管理、使用，顯無借名登記契約乃當事人約定一
    方將自己之財產以他方名義登記，而仍由自己管理、使用之
    情形，益徵兩造就系爭車輛未存有借名登記之法律關係。至
    於原吿主張：曾交付110年度牌照稅之稅金給被告；曾支付2
    次被告駕車造成系爭車輛受損之修復費用等語（本院卷第18
    5頁）。其中交付110年度牌照稅之稅金乙節，為被告所否認
    ，辯稱：交付的款項係支付車貸等語（本院卷第185頁），
    原吿復未提出其他證據證明，自無足採。而就支付修復費用
    乙節，被告則辯稱：是原吿自己說要支付，我拿錢給原吿，
    原吿說不用等語（本院卷第185頁），顯見原吿係因兩人當
    時為男女朋友，自願為被告支付修復費用，仍無礙於系爭車
    輛均由被告管理、使用之認定。
　⒌綜上，依原吿之舉證，難認系爭車輛係借名登記於被告名下
    ，而依上開證據，足認系爭車輛係原吿贈與被告，則原吿主
    張終止借名登記契約，請求被告應將系爭車輛返還原吿，並
    將車籍移轉登記予原吿，自無理由，不應准許。　
　㈡不當得利部分　
　　原吿主張已繳納系爭車輛貸款149,210元一情，為被告所不
    爭執（本院卷第185頁）。然按基於給付而受利益之給付型
    不當得利，所謂「無法律上之原因」，係指受益人之得利欠
    缺「財貨變動之基礎權利及法律關係」之給付目的而言，依
    舉證責任分配原則，應由主張該不當得利返還請求權存在之
    人即原告，舉證證明其給付欠缺給付目的。而本件原吿支付
    系爭車輛貸款既係基於兩造之贈與契約，原告復未舉證證明
    被告所受利益為無法律上原因，原告依不當得利之法律關係
    ，請求被告給付149,210元及法定遲延利息，即屬無據，不
    應准許。
五、綜上所述，原告先位之訴，依終止借名登記契約之法律關係
    請求被告返還系爭車輛並辦理過戶；備位之訴，依不當得利
    之法律關係，請求被告應給付原吿149,210元，及自起訴狀
    繕本送達翌日起至清償日止，按週年利率5％計算之利息，均
    無理由，應予駁回。
六、本件事證已臻明確，兩造其餘主張及舉證等攻擊防禦方法，
    核與判決結果不生影響，爰不一一論述。至於本件言詞辯論
    終結後，被告提出之民事答辯狀㈡狀，原吿提出之民事陳報
    狀，均係於言詞辯論終結後始到達本院，顯未依訴訟進行之
    程度，於言詞辯論終結前提出，均係逾時提出，爰均不予審
    酌，附此敘明。 
七、訴訟費用負擔之依據：民事訴訟法第78條。
中　　華　　民　　國　　111 　年　　8 　　月　　26　　日
                   鳳山簡易庭  法　官  楊儭華
訴訟費用計算式：
裁判費(新臺幣)   3,200元
合計             3,200元　　　　　　　　　
上為正本證明與原本無異。
如不服本判決，應於送達後20日內，向本院提出上訴狀並表明上
訴理由，如於本判決宣示後送達前提起上訴者，應於判決送達後
20日內補提上訴理由書（須附繕本）。
中　　華　　民　　國　　111 　年　　8 　　月　　26　　日
                               書記官  李冠毅